【裁判字號】    98,上易,48
【裁判日期】    981222
【裁判案由】    侵權行為損害賠償
【裁判全文】
臺灣高等法院花蓮分院民事判決          98年度上易字第48號
上  訴  人  乙○○
                        1之1號
訴訟代理人  魏辰州律師
被上訴人    甲○○
當事人間請求侵權行為損害賠償事件，上訴人對於臺灣花蓮地方
法院中華民國98年8月21日98年度訴字第206號第一審判決，提起
上訴，本院於98年12月1日言詞辯論終結，判決如下：
    主  文
上訴駁回。
第二審訴訟費用由上訴人負擔。
    事實及理由
一、本件上訴人起訴主張：伊先前聲請原審法院民事執行處對於
    訴外人陳呂玉英所有之花蓮市○○段244地號土地為強制執
    行，該處並將陳呂玉英所有坐落上開土地上無門牌號碼之建
    物（即查封建物46建號）併付拍賣。詎料被上訴人於執行程
    序進行中，明知其並非上開建物之所有人，該建物拍賣所得
    亦非分配予上訴人，竟提供擔保聲請停止強制執行程序，所
    提起之異議之訴，亦經敗訴判決確定。上訴人於上開強制執
    行程序中本得於民國96年8月31日受領分配款新台幣（下同
    ）3,783,008元，惟因被上訴人聲請停止強制執行程序，上
    訴人迄97年9月30日才受領該筆款項，計受有利息損害
    205,215.2元（3,783,008×0.05＋3,783,008×0.05×
    31/365＝205,215.2）。另上訴人於上開強制執行程序進行
    中亦對於陳呂玉英得受分配之687,918元聲請查封，禁止其
    收取，本得一併執行取得，亦因被上訴人聲請停止強制執行
    程序之故，迄本件起訴為止，仍未能執行取得，受有利息損
    害61,818.38元（687,918×0.05＋687,918×0.05×291
    /365＝61,818.38）。兩者合計受有利息損害267,034元（
    205,215.2＋61,818.38＝267,033.6，四捨五入)。爰依民法
    第184條第1項侵權行為之規定，請求被告賠償。又上訴人因
    被上訴人不當聲請停止上開強制執行程序之故，致高達
    4,470,926元之資金無法動支，遭受龐大之財務壓力，因而
    罹患自發性高血壓及失眠等疾病，精神上所受之鉅大痛苦絕
    非身歷其境者所得體會，爰類推適用民法第227-1條準用第
    195條第1項前段規定，請求被上訴人賠償50萬元之精神損害
    。並聲明：
    (一)被上訴人應給付上訴人767,034元，及自起訴狀繕本送達
      翌日起至清償日止按年息5%計算之利息。
    (二)訴訟費用由被上訴人負擔。
    (三)上訴人願供擔保請准宣告假執行。
二、被上訴人則以系爭建物為其所有，因拍賣過程損及權利，才
    提供擔保停止執行，俾以保護權利等語置辯。並聲明：
    (一)上訴人之訴及假執行之聲請均駁回。
    (二)訴訟費用由上訴人負擔。
三、原審為上訴人敗訴之判決後，上訴人提起上訴，減縮聲明為
    ：
    (一)原判決關於駁回上訴人下開第二項之訴部分暨該部分訴訟
      費用部分之裁判均廢棄。
    (二)前開廢棄部分，被上訴人應給付上訴人267,034元及自起
      訴狀繕本送達翌日起至清償日止按年息百分之五計算之利
      息。
    (三)第一項廢棄部分及第二審訴訟費用由被上訴人負擔。
    其於本院補充之陳述略以：
    (一)被上訴人就上訴人對於陳呂玉英所有花蓮市○○段244 地
      號土地所聲請之強制執行程序並無不服（證三：民事聲請
      異議狀影本乙份，證四：民事起訴狀影本乙份），竟供擔
      保對於上訴人前開執行程序全部聲請停止執行。致上訴人
      在上開強制執行程序中本得於96年8月31日受領之分配款
      3,783,008元（詳參起訴狀證二），延至97 年9月30日方
      才受領該筆款項（詳參起訴狀證五：存摺影本乙份），受
      有利息損害205,215.2元。
    (二)又被上訴人雖對於上開建物之處分權誰屬有所爭議，然就
      上訴人因其聲請停止執行而可能受有損害乙節非無預見，
      且仍供擔保聲請停止上開執行程序，主觀上豈能謂無過失
      。上訴人就陳呂玉英原得受分配之687,918元，於96年7、
      8 月間向台灣花蓮地方法院聲請發扣押命令，並於供擔保
      後向台灣花蓮地方法院民事執行處聲請假扣押強制執行，
      有台灣花蓮地方法院96年8月20日花院明96執全廉字第396
      號執行命令足資佐證（證五：台灣花蓮地方法院執行命令
      影本乙份）。陳呂玉英遭上訴人為假扣押強制執行後，同
      意與上訴人和解，於98年7月8將上開分配款給付予上訴人
      。故上訴人於上開強制執行程序進行中就陳呂玉英原得受
      分配之687,918元，聲請查封禁止其收取，本得一併執行
      取得，亦因被上訴人聲請停止上開強制執行程序之故，致
      上訴人迄98年6月6日本件一審起訴為止，仍未能取得房屋
      部分之分配款，受有自96年8月31日起至98年6月6日止之
      利息損害61,818.38元，共計267,034元（205,215.2＋61,
      818.38=267,033.6，4捨5入），自得請求被上訴人賠償。
四、被上訴人聲明：上訴駁回。其於本院補充之陳述略以：
    被上訴人原係認為上開建物為其所有，並具有事實上處分權
    ，因此認為併付拍賣程序有侵害其權利，遂向花蓮地院提起
    第三人異議之訴，以排除該強制執行程序，並以此向花蓮地
    院聲請供擔保停止強制執行在案。嗣後，該異議之訴雖因被
    上訴人所提出資料與證人陳呂玉英之證詞，尚不足證明被上
    訴人為所有權人抑或具有事實上之處分權，而遭判決敗訴確
    定，惟被上訴人於該訴訟中所提出之相關文書與證人陳呂玉
    英之證詞均屬真實，並非虛假或杜撰，顯見被上訴人聲請供
    擔保停止強制執行係合法行使權利，並無故意或過失不法侵
    害上訴人之權益，應無法構成侵權行為。
五、本院之判斷：
（一）按侵權行為所發生之損害賠償請求權，以有故意或過失不
      法侵害他人權利為其成立要件，若其行為並無故意或過失
      ，即無賠償之可言。查被上訴人所以提起第三人異議之訴
      ，請求撤銷上開建物之執行程序，係因其認為上開建物為
      其所有，並具有事實上處分權，而併付拍賣程序已侵害其
      權利；並提出房屋租賃契約書及引用陳呂玉英之證詞以為
      憑證。縱使異議之訴經法院調查結果，認為房屋租賃契約
      書及陳呂玉英之證詞，尚不足證明被上訴人即係系爭建物
      事實上之處分權人，惟不能以此認定被上訴人有假藉提供
      擔保阻止執行之故意或過失可言。雖然被上訴人就上訴人
      對於陳呂玉英所有上開土地聲請強制執行部分並無不服，
      惟因原審法院民事執行處將陳呂玉英所有上開土地上無門
      牌號碼之上開建物併付拍賣，而與上開土地之拍賣屬同一
      執行程序，則被上訴人為求上開建物免於被併付拍賣，依
      原審法院之裁定，提供擔保對於併付拍賣之上開執行程序
      聲請停止執行，即無不合，難認有何故意或過失侵害上訴
      人之權利可言。且依原審法院民事執行處96年7月27日花
      院明94執廉7120字第211455號函文意旨，僅係訂於96 年8
      月31日實行分配，債權人或債務人對於分配表有不同意者
      ，仍得聲明異議；上訴人主張其在96年8月31日即得受領
      分配款3,783,008元，延至97年9月30日方才受領該筆款項
      ，受有利息損害205,215.2元云云，尚非有據。
（二）又依上開執行事件分配結果彙總表所列陳呂玉英得受分配
      之687,918元，既非上訴人所得受領，則陳呂玉英因被上
      訴人認為上開建物為其所有，乃提起異議之訴並聲請停止
      執行，而延後受領分配，亦與上訴人無涉。上訴人雖於96
      年7、8月間，就陳呂玉英原得受分配之687,918元，向台
      灣花蓮地方法院聲請發扣押命令，並於供擔保後向台灣花
      蓮地方法院民事執行處聲請假扣押強制執行，惟亦僅發生
      假扣押之效力而已，並非即得依上開分配表受領分配；上
      訴人主張其於上開強制執行程序進行中就陳呂玉英原得受
      分配之687,918元，聲請查封禁止其收取，即得一併執行
      取得，因被上訴人聲請停止上開強制執行程序，致其迄98
      年6月6日本件一審起訴為止，仍未能取得房屋部分之分配
      款，受有利息之損害61,818.38元云云，並無理由。
（三）綜上所述，上訴人依據民法第184條第1項前段侵權行為之
      規定，請求被上訴人賠償利息損失，為無理由，不能准許
      。原審為上訴人敗訴之判決，要無不合。上訴意旨指摘原
      判決不當，求予廢棄改判，並無理由，應予駁回。
據上論結，本件上訴為無理由，依民事訴訟法第449條第1項、第
78條，判決如主文。
中    華    民    國    98    年    12    月    22    日
                  民事庭審判長法  官    林 慶 煙
                              法  官    張 健 河
                              法  官    劉 雪 惠
以上正本係原本作成。
本件不得上訴。
中    華    民    國    98    年    12    月    22    日
                              書記官    林 明 智


司法院資訊處製作；財團法人民間司法改革基金會備份。
